【裁判字號】    99,聲判,88
【裁判日期】    991013
【裁判案由】    聲請交付審判
【裁判全文】
臺灣高雄地方法院刑事裁定            99年度聲判字第88號
聲  請  人  張簡惕
代  理  人  李慶榮律師
            孫守濂律師
            許泓琮律師
被      告  甲○○○
上列聲請人因告訴被告偽造文書等案件，不服臺灣高等法院高雄
分院檢察署駁回再議之處分（99年度上聲議字第1437號），聲請
交付審判，本院裁定如下：
    主  文
聲請駁回。
    理  由
一、聲請交付審判意旨略以：依聲請人張簡惕現仍執有之當初重
    劃機關核發之「高雄縣大寮農地重劃區土地所有權人原有土
    地與新分配土地對照清冊」（以下簡稱重劃土地對照清冊）
    顯示，聲請人之父張簡丁元原有之大寮鄉○○段600 地號重
    劃後所分配之新土地係大寮鄉○○○段1819地號，並無分配
    芎蕉腳段1962地號，該地號係由張簡丁元所有之重劃前另筆
    380-1 地號分配而來，足見高雄縣政府民國99年5 月12日府
    地劃字第099115204 號函文內容有虛偽不實之情事；又參加
    土地重劃之土地所有權人為張簡丁元，土地重劃分配後，自
    應登記所有權人為張簡丁元，地政機關竟將大寮鄉○○○段
    1962地號登記為「張簡維典」所有，是否有弊，非無可疑；
    而被告甲○○○重劃後所分配到之土地坐落位置即為張簡丁
    元原來重劃前之600 地號土地坐落位置，而原來600 地號之
    面積為2,025 平方公尺，然重劃後分配到之新地號大寮鄉○
    ○○段1819地號竟只有904 平方公尺而已，面積相差出入甚
    大，無端減少，且張簡丁元重劃後分配到之土地面積既有不
    足，何以竟將原有之土地分配給被告，基於上開客觀事實及
    疑點，則聲請人指陳被告與地政人員有勾結情事，涉犯偽造
    文書及竊佔罪嫌，非全然無據，原檢察官未予詳查，即遽認
    聲請人之告訴意旨係屬誤會，實屬率斷，而臺灣高等法院高
    雄分院檢察署駁回再議之處分確有違誤，故依法聲請交付審
    判等語。
二、按聲請人不服上級法院檢察署檢察長或檢察總長認再議為無
    理由而駁回之處分者，得於接受處分書後10日內委任律師提
    出理由狀，向該管第一審法院聲請交付審判；法院認為交付
    審判之聲請不合法或無理由者，應駁回之，刑事訴訟法第25
    8 條之1 、第258 之3 第2 項前段分別定有明文。查聲請人
    以被告甲○○○涉犯偽造文書罪嫌，向臺灣高雄地方法院檢
    察署檢察官提出告訴，經該署檢察官以99年度偵字第6175號
    為不起訴處分後，聲請人不服而聲請再議，亦經臺灣高等法
    院高雄分院檢察署檢察長認再議為無理由，以99年度上聲議
    字第1437號處分書駁回再議，聲請人於99年8 月12日收受駁
    回再議處分書後，於同年8 月19日向本院聲請交付審判等情
    ，經本院調取臺灣高雄地方法院檢察署99年度偵字第6175號
    偵查卷宗核對無誤，有上開處分書各1 份、臺灣高等法院高
    雄分院檢察署送達證書1 紙及本件刑事聲請交付審判狀上之
    本院收文章可憑，合先敘明。
三、又刑事訴訟法第258 條之1 規定聲請人得向法院聲請交付審
    判，係對於「檢察官不起訴或緩起訴裁量權」制衡之一種外
    部監督機制，法院僅就檢察官所為不起訴或緩起訴之處分是
    否正確加以審查，以防止檢察機關濫權；依此立法精神，同
    法第258 條第3 項規定法院審查聲請交付審判案件時「得為
    必要之調查」，其調查證據之範圍，自應以偵查中曾顯現之
    證據為限，不可就聲請人新提出之證據再為調查，亦不可蒐
    集偵查卷以外之證據。除認為不起訴處分書所載理由違背經
    驗法則、論理法則或其他證據法則，否則不宜率予裁定交付
    審判。且法院裁定交付審判，即如同檢察官提起公訴使案件
    進入審判程序，是法院裁定交付審判之前提，必須偵查卷內
    所存證據已符合刑事訴訟法第251 條第1 項所定「足認被告
    有犯罪嫌疑」之檢察官應提起公訴之情形，亦即該案件已經
    跨越起訴門檻；否則，縱或法院對於檢察官所認定之基礎事
    實有不同判斷，但如該案件仍須另行蒐證偵查始能判斷應否
    交付審判者，因交付審判審查制度並無如同再議救濟制度得
    為發回原檢察官續行偵查之設計，法院仍應依同法第258 條
    之3 第2 項前段規定，以聲請無理由裁定駁回。再按犯罪事
    實應依證據認定之，無證據不得認定犯罪事實，刑事訴訟法
    第154 條第2 項定有明文。又事實之認定，應憑證據，如未
    能發現相當證據，或證據不足以證明，自不能以推測或擬制
    之方法，以為裁判基礎。而認定不利於被告之事實，須依積
    極證據茍積極證據不足為不利於被告事實之認定時，即應為
    有利於被告之認定，有最高法院40年台上字第86號、30年上
    字第816 號判例意旨可資參照。而告訴人之告訴，係以使被
    告受刑事追訴為目的，其指訴是否與事實相符，仍應調查其
    他證據，以資審認，必被害人所述被害情形，無瑕疵可擊，
    且就其他方面調查，又與事實相符，始足據為有罪判決之基
    礎，亦有最高法院81年度台上字第3539號判決要旨可供參照
    。
四、經查：
(一)聲請人原告訴意旨略以：被告與聲請人係遠親關係，於60幾
    年時，聲請人之父親張簡丁元名下之高雄縣大寮鄉○○段60
    0 地號之土地由地政機關予以重劃，被告竟與不知名之代書
    ，基於偽造文書之犯意，偽造土地登記簿將重劃後之土地登
    記被告之兄張簡瑞昌之名下，嗣張簡瑞昌死後，被告又將該
    土地登記至其名下，竊佔原本應由聲請人所繼承之土地。因
    認被告涉有偽造文書及竊佔罪嫌。
(二)臺灣高雄地方法院檢察署檢察官偵查終結後，認被告罪嫌尚
    有不足，其理由略以：高雄縣大寮鄉○○段600 地號之土地
    經重劃後之地號為大寮鄉○○段1962號及大寮鄉○○段1819
    地號，並無被告所有之高雄縣大寮鄉○○段1819地號土地在
    內，有高雄縣政府99年5 月12日府地劃字第099115204 號函
    所附重劃土地對照清冊在卷可稽，而被告所有之土地地號為
    大寮鄉○○段1819地號、0000-0000 地號及大寮鄉○○段○
    ○段小段0000-0000 地號、0000-0000 地號、0000-0000 地
    號0000-0000 地號、0000-0000 地號，有高雄縣大寮地政事
    務所99年5 月24日寮地所一字第0990004171號函所附之甲○
    ○○土地登記謄本附卷可參，是被告所有之土地並未有自大
    寮鄉○○段600 地號之土地重劃而來，另大寮鄉○○段芎蕉
    腳小段1819地號係登記在張簡維典名下，而張簡維典與聲請
    人為同父異母之兄弟，有該土地登記謄本1 紙及個人戶籍資
    料查詢結果表2 紙在卷可考，本件聲請人之指訴顯係誤會，
    與事實不符，復查無其他積極證據足認被告有何告訴意旨所
    指之犯行，自難僅憑告訴人之片面指訴，遽為不利被告犯罪
    事實之認定，應認被告犯罪嫌疑尚有不足。
(三)又聲請人雖略以：被告勾結大寮鄉地政人員，共謀將土地偽
    造登記給被告，無法無天等詞聲請再議，惟經臺灣高等法院
    高雄分院檢察署以聲請人認高雄縣大寮鄉○○段600 地號之
    土地重劃後，有部分土地登記為被告所有，洵屬誤會等理由
    ，認再議為無理由，而將再議聲請駁回。
(四)前開不起訴處分及駁回再議理由暨事證，業經本院調閱前開
    卷證核閱屬實，本件聲請人雖以前開理由聲請交付審判，惟
    查：
 1、張簡丁元所有、並於58年間參與重劃之土地，並非僅有大寮
    鄉○○段600 地號1 筆土地而已，尚有大寮鄉○○段芎蕉腳
    段小段153 、153-1 、153-3 、178 、233-13、233-14、24
    2-3 、242-5 、236 地號以及大寮鄉○○段380-1 、380-6
    、380-9 、600-10、602-9 地號之土地，面積合計為1.5886
    公頃，而上開土地經重劃分配後之新土地則為大寮鄉○○段
    2049、2054、2585、2624地號以及大寮鄉○○○段1869、21
    66、2167、2084、2082、1975、1962、1819地號，面積合計
    為1.4112公頃，並領取面積地價差額補償615 元，此有高雄
    縣大寮農地重劃區土地所有權人原有土地與新分配土地對照
    清冊1 份附卷可稽。而張簡丁元上開原有土地，於重劃時，
    係計算各筆土地之位置、面積、地價後，再一併重新分配為
    上開重劃後之各筆土地，並補償其差額，已無從明確界定大
    寮鄉○○段600 地號於重劃後即為現今之何筆土地，是聲請
    再議意旨指稱大寮鄉○○段600 地號重劃後所分配之新土地
    係大寮鄉○○○段1819地號，並無分配芎蕉腳段1962地號，
    該地號係由重劃前另筆380-1 地號分配而來，高雄縣政府99
    年5 月12日府地劃字第099115204 號函文內容有虛偽不實之
    情事云云，並非可取。
 2、又被告所有之土地係坐落高雄縣大寮鄉○○段1819地號，而
    非大寮鄉○○段1819地號，此有土地登記謄本2 紙可查，聲
    請人指稱原應為其所有之大寮鄉○○段1819地號土地遭被告
    竊佔云云，確係誤會無訛；其次，張簡丁元上開重劃前之各
    筆土地面積合計為1.5886公頃，重劃後之各筆土地面積合計
    為1.4112公頃，雖小於重劃前之1.5886公頃，但張簡丁元亦
    因而取得面積地價差額補償615 元，聲請意旨於誤解重劃土
    地對照清冊內容之情形下，進而認為大寮鄉○○段600 地號
    之面積於重劃後無端減少，亦不足採。
 3、再者，參加土地重劃之土地所有權人為張簡丁元，土地重劃
    分配後，新土地之所有權人亦應為張簡丁元，此乃當然之理
    。聲請再議意旨即據此指稱本件地政機關將重劃分配後之大
    寮鄉○○○段1962地號登記為「張簡維典」所有，故懷疑其
    中有弊云云。然查，大寮鄉○○○段1962地號土地之所有權
    人係「張簡維發」，並非「張簡維典」，聲請再議意旨此部
    分所指，顯有錯誤，再者，張簡維發之父親為張簡丁元，與
    聲請人係姊弟關係，而張簡維發取得大寮鄉○○○段1962地
    號土地之日期為87年9 月11日，登記原因為贈與，並非土地
    重劃，此有卷附之個人戶籍資料2 紙以及上開地號之土地定
    公務用謄本1 份附卷可佐，依上開事證，實不足認為地政機
    關有何虛偽登記之情事，聲請再議意旨徒憑錯誤之資訊以及
    主觀臆測，指摘原檢察官有未詳加調證之違誤，實為無稽。
 4、綜合上開各情以觀，本件聲請人雖指訴被告有其所稱之偽造
    文書、竊佔等犯行，然其指述多有錯誤，已見前述，而檢察
    官亦查無其他積極事證可供認定被告有聲請人所指之上開犯
    行，自無從僅憑聲請人上開有重大瑕疵之指訴，即率然認定
    被告有聲請人所指之偽造文書及竊佔犯行。
(五)基上，前開不起訴處分及駁回再議理由，認定被告所為，尚
    不足認定有何偽造文書及竊佔罪嫌，業已詳述其理由，並無
    何違背經驗法則、論理法則或其他證據法則之情事，應堪採
    認。綜上，本件交付審判之聲請為無理由，應予駁回。
五、依刑事訴訟法第258 條之3 第2 項前段，裁定如主文。
中    華    民    國    99    年    10    月    13    日
                    刑事第十八庭  審判長法  官  黃宗揚
                                        法  官  鄭子文
                                        法  官  陳芸珮
以上正本證明與原本無異。
不得抗告。
中    華    民    國    99    年    10    月    13    日
                                        書記官  蔡淑貞

司法院資訊處製作；財團法人民間司法改革基金會備份。
